【裁判字號】    90,易,611
【裁判日期】    900412
【裁判案由】    贓物
【裁判全文】
臺灣臺南地方法院刑事判決                            九十年度易字第六一一號
    公訴人  臺灣臺南地方法院檢察署檢察官
    被  告  乙○○
右列被告因贓物案件，經檢察官提起公訴（八十九年度營偵字第一五七一號），本院
判決如左：
    主  文
乙○○故買贓物，處有期徒刑肆月，如易科罰金，以參佰元折算壹日。
    事  實
一、乙○○於民國八十九年七月間，明知郭清安在臺南縣新營工業區所出售之型號：
    ＥＸ—１２０—５號、車體號碼：ＮＯＩＥ８Ｐ０５  ６８９８、年份為西元二
    千年二月、引擎號碼：Ｎ0000000之日立牌挖土機係屬來源不明之贓物（
    該挖土機係屬嘉南農田水利會所有，於民國八十九年六月十一日失竊），竟以新
    台幣（下同）四十五萬元之低價（起訴書誤為十四萬元），向郭清安購買（郭清
    安部分另經臺灣臺南地方法院檢察署偵辦中），嗣於八十九年十一月十三日晚上
    九時四十分許，在臺南縣鹽水鎮大莊里十六號前，為警查獲，並扣得上開挖土機
    一輛。
二、案經臺南縣警察局新營分局報告臺灣臺南地方法院檢察署檢察官偵查起訴。
    理  由
一、訊據被告乙○○對於右揭時、地購買上開挖土機一節坦承不諱，惟辯稱其並不知
    該挖土機係屬贓物云云。惟被告於警訊中供稱：「（「程仔」、「阿炎」、「郭
    清安」等三人你平時如何連絡？）平時均是他們三人主動與我連絡，但要找到「
    程仔」必須要「阿炎」才有辦法連絡到」等語（見臺南縣警察局新營分局偵查卷
    第五頁），於本院審理時復供稱：「我是以四十五萬元買的」等語（見本院九十
    年三月二十九日審理筆錄），「（為何沒有索取車籍資料？）他說他拿不出來，
    車籍資料等相關資料已不見了，後來也沒有寫買賣契約書」等語（見本院九十年
    三月二十日訊問筆錄），而嘉南農田水利會技工即證人甲○○於警訊中證稱該挖
    土機之市價係二百萬元等語明確（見臺南縣警察局新營分局偵查卷第二項），均
    足證被告於購買前揭挖土機時，既須透過不詳姓名、年籍，綽號「阿炎」之成年
    男子，始可聯絡不詳姓名、年籍，綽號「程仔」之成年男子，且被告均無法主動
    聯絡「阿炎」、「程仔」等人以觀，再再足證被告主觀上確係明知該挖土機屬來
    路不明之車輛無訛，而被告猶以顯低於市價之四十五萬元向不詳姓名、年籍之成
    年男子購買，益徵被告確有故買贓物之犯意，無待繁言；且查該挖土機係車主嘉
    南農田水利會所有，於八十九年六月十一日失竊等情，業經嘉南農田水利會技工
    即證人甲○○於警訊中證述無訛（見臺南縣警察局新營分局偵查卷第二頁），復
    參以一般購買上開挖土機等大型機具，為擔保來源之正當性，必會先檢視車籍資
    料、海關完稅證明、進口資料等相關車籍資料之文件，以免購得來路不明之車輛
    ，此亦為一般購買大型機具之買受人所周知之理；復以本件被告乙○○本身即從
    事駕駛挖土機職業之人，其對於此一情事應知之甚稔，且衡諸交易常情，被告既
    非於一般挖土機交易之場所向出賣挖土機之大型廠商購買，而係向前揭不詳姓名
    、年籍之陌生人以顯不相當之四十五萬元價格，購買來路不明之挖土機，其主觀
    上對該挖土機係屬贓物一節，實難委為不知之理，此外，復有扣押書、臺南縣警
    察局新營分局贓物認領保管單各一紙、照片六幀附卷可稽，事證明確，被告所辯
    顯係飾卸之詞，不足採信，其犯行堪予認定，應依法論科。
二、核被告乙○○明知贓物而故買之，所為係犯刑法第三百四十九條第二項之故買贓
    物罪。爰審酌被告犯罪之動機、目的係一時貪圖小利，所生危害尚非鉅，手段亦
    尚屬輕微、犯罪後態度等一切情狀，量處如主文所示之刑，並諭知易科罰金之折
    算標準，以資懲儆。
據上論斷，應依刑事訴訟法第二百九十九條第一項前段，刑法第三百四十九條第二項
、第四十一條第一項前段，罰金罰鍰提高標準條例第一條前段、第二條，判決如主文
。
本案經檢察官張益昌到庭執行職務。
中    華    民    國      九十      年      四        月      十二    日
                              臺灣臺南地方法院刑事第二庭
                                  審判長法官  侯明正
                                        法官  石家禎
                                        法官  黃翰義
右正本證明與原本無異。
如不服本判決應於送達後十日內向本院提出上訴狀。
                                      書記官  陳金堂
中    華    民    國      九十      年      四        月      十二      日
附錄本案論罪科刑法條全文：
刑法第三百四十九條第二項：
搬運、寄藏、故買贓物或為牙保者，處五年以下有期徒刑、拘役或科或併科一千元以
下罰金。


司法院資訊處製作；財團法人民間司法改革基金會備份。
